【裁判字號】    97,基小,2521
【裁判日期】    971226
【裁判案由】    清償債務
【裁判全文】
臺灣基隆地方法院基隆簡易庭小額民事判決
原      告  臺灣新光商業銀行股份有限公司
                        、30.
法定代理人  丁○○
原      告  新光行銷股份有限公司
法定代理人  乙○○
訴訟代理人  甲○○
被      告  丙○○
上列當事人間請求清償債務事件，本院於中華民國97年12月16日
言詞辯論終結，判決如下：
    主  文
被告應給付原告臺灣新光商業銀行股份有限公司新臺幣壹萬貳仟
元，及自民國九十五年九月二十三日起至清償日止，按年息百分
之二十計算之利息。
被告應給付原告新光行銷股份有限公司新臺幣貳萬肆仟元，及自
民國九十四年十月二十三日起至清償日止，按年息百分之二十計
算之利息。
訴訟費用由被告負擔。
本判決得假執行。
    事實及理由要領
一、原告起訴主張被告為向顛峰電信股份有限公司（下稱顛峰公
    司）購買行動假期之商品，委由原告新光行銷股份有限公司
    （更名前為誠泰行銷股份有限公司，以下簡稱新光行銷公司
    ）向原告臺灣新光商業銀行（更名前為誠泰商業銀行，以下
    簡稱新光商銀）辦理消費性商品貸款，並簽訂消費性商品貸
    款契約，借款新臺幣（下同）48,000元，約定自94年2月22
    日起至96年2月22日止分24期攤還，應按月繳納2,000元，詎
    被告自94年9月22日起即未依約還款，已喪失期限利益，原
    告新光行銷公司乃以利害關係人之身分，自94年9月22日起
    至95年8月22日陸續向原告新光商銀代償共計24,000元，依
    民法第312條之規定，原告新光行銷公司得於清償之限度內
    承受債權人即原告新光商銀之權利；而被告積欠原告新光商
    銀之貸款餘額尚有12,000元未付，故被告應分別給付原告新
    光商銀12,000元及自95年9月23日起至清償日止按年息20 ％
    計算之利息，暨原告新光行銷公司24,000元及自94年10 月
    23日起至清償日止按年息20％計算之利息，迭經催討，被告
    迄今仍置之不理等情，為此提出本訴，並聲明如主文第1項
    及第2項所示。
二、被告則抗辯略以：原告所提誠泰銀行消費性貸款申請表（內
    含「消費性商品貸款約定書」）上簽名皆非其所簽，兩造並
    未成立貸款契約，其上文字字體細小、文字曖昧，未予被告
    合理法定審閱期間，此定型化契約之約定均不構成契約內容
    云云。
三、經查，原告主張之事實，業據其提出與其所述相符之「誠泰
    銀行消費性貸款申請表」（內含「消費性商品貸款約定書」
    ）、「『消費性貸款』債權移轉證明書」及電腦列印之帳單
    等物各1件為證，核與其主張相符要堪信為真。且按金錢之
    消費借貸只需有金錢借貸之合意及金錢之交付，消費借貸即
    屬成立，且此借貸之合意本無以書面為必要，被告雖否認在
    系爭申請表上簽名，惟原告於97年12月16日言詞辯論時到庭
    承認確實有向巔峰公司申請過電訊服務，且前後有繳了六次
    電訊服務款項，每次都是二千元，顯見縱確非其親自簽名，
    亦足認定其已審閱過系爭申請表、貸款約定書，而授權他人
    代其簽名，故其與原告新光商業銀行股份有限公司成立借貸
    契約要無可疑。又定型化契約條款，係指企業經營者為與不
    特定多數消費者訂立同類契約之用，所提出預先擬定之契約
    條款；而定型化契約，則指以企業經營者提出之定型化契約
    條款作為契約內容之全部或一部而訂定之契約，消費者保護
    法第2條第7款、第9款分別定有明文。被告申請系爭貸款所
    填具之申請人聲明書及系爭約定書之各項條款，均係與不特
    定多數申請分期付款之消費者訂立同類契約，所提出預先擬
    定之契約條款，參諸上開規定，該申請書及系爭貸款約定書
    ，自屬以定型化契約條款為內容之定型化契約。是依同法第
    11條之1第1、2項，及第12條之規定，新光銀行應提供三十
    日以內之合理期間，使消費者可審閱聲明書及系爭貸款契約
    全部條款內容，反之，則其條款不構成契約之內容；且若聲
    明書及系爭貸款契約中之條款違反誠信原則，對消費者顯失
    公平時，則屬無效；原告所主張本件貸款係因被告向第三人
    巔峰公司購買商品所辦理，既為被告所不爭執，再觀系爭申
    請書上已明載：「申請人同意委由誠泰行銷股份有限公司代
    為向誠泰商業銀行申請貸款，用以支付向特約商（經銷商）
    購買消費性商品之總價款，……」等語句，白紙黑字，至為
    明確，且申請書上多次出現本件貸款係由新光銀行核准巔峰
    公司為經銷商之系爭貸款約定書封面亦較大字體標明係「分
    期付款輕鬆購」，並進而以超大字體標示「誠泰購物戀」，
    其內之約定事項相關文字字體雖略小，惟亦以粗黑字體顯示
    ，仍屬清晰可見，且巔峰公司為經銷商之欄位清楚，審閱時
    時應了然於目，當無未見或不知之理；再者，所謂定型化契
    約應受衡平原則限制，係指締約之一方之契約條款已預先擬
    定，他方僅能依該條款訂立契約，否則，即受不締約之不利
    益，始應適用衡平原則之法理，以排除不公平之「單方利益
    條款」，避免居於經濟弱勢之一方無締約之可能，而忍受不
    締約之不利益（最高法院93年度台上字第710號判決要旨參
    照），則被告本可依常態交易，按一般交易方式交易，或選
    擇不交易，被告既選擇系爭交易方式，而與新光銀行簽訂系
    爭貸款契約，顯已非無其他締約之可能，難認與衡平原則相
    牴觸，被告既以消費性貸款，與出賣人成立買賣，無論其在
    系爭申請表上之簽名是否為被告親自所簽，抑或由他人代簽
    ，均足認其與新光銀行間之系爭貸款契約，已具備借貸合意
    及金錢交付之要件，即應依約繳納其貸款及其利息，不能任
    意藉詞拒絕給付，否則有害交易安全。綜上所述，被告前揭
    所辯，不得以此作為不負本件清償責任之理由，自不足採。
    本院審酌兩造陳述及上開事證，認原告之主張為真實。
四、從而，原告依債權讓與及消費借貸之關係，求為判決被告給
    付如主文第1項及第2項所示之本金及利息，為有理由，應予
    准許。
五、本件係小額訴訟為被告敗訴之判決，依民事訴訟法第436條
    之20規定，應依職權宣告假執行。
六、本件訴訟費用即第一審裁判費新臺幣1,000元由被告負擔。
七、據上論斷，本件原告之訴為有理由，依民事訴訟法第436條
    之20、第78條、第436條之19第1項，判決如主文。
中    華    民    國    97    年    12    月    26    日
                  基隆簡易庭法  官  王翠芬
以上正本係照原本作成。
對於本件判決如有不服，應於收受送達後20日內向本院提出上訴
書狀，上訴於本院合議庭，並按他造當事人之人數附具繕本。
當事人之上訴，非以判決違背法令為理由不得為之，上訴狀應記
載上訴理由，表明下列各款事項：
(一)原判決所違背之法令及其具體內容。
(二)依訴訟資料可認為原判決有違背法令之具體事實。
中    華    民    國    97    年    12    月    26    日
                            書記官  林建清


司法院資訊處製作；財團法人民間司法改革基金會備份。
